臺灣苗栗地方法院刑事判決　　　　　　　100年度易字第450號
公　訴　人　臺灣苗栗地方法院檢察署檢察官
被　　　告　劉志
選任辯護人　張智宏律師
被　　　告　郭振昌
上列被告因贓物案件，經檢察官提起公訴（100年度偵字第1220
號），本院判決如下：
    主  文
郭振昌、劉志均無罪。
    理  由
一、本件公訴意旨略以：被告郭振昌明知林秀銘（另由檢察官偵
    辦）於民國99年4 月間某日，在郭振昌所經營位於新竹縣關
    西鎮○○里○○鄰○○路219 巷9 號「正順汽車保養廠」，委
    請郭振昌介紹買主之挖土機（製造商為神戶製鋼所KOBELCO
    ，出廠年份2002年，機身號碼S/No.PH0000000號，型號SK40
    SR號，引擎號碼4TNE-84YB 號）1 輛，係屬贓物（該挖土機
    係「雄輝企業社」負責人為邱秀寬所有，原置於桃園縣新屋
    鄉○○○路6 號「行政院衛生署桃園醫院」旁魚池畔，於99
    年4 月1 日上午7 時50分許發現失竊。），竟仍基於牙保贓
    物之犯意，居間介紹劉志收購。詎被告劉志明知上開挖
    土機係屬贓物，竟仍於同年月24日某時許，以顯低於市價之
    新臺幣（下同）18萬5 千元，向林秀銘購買上開挖土機，並
    交付2 萬元傭金予郭振昌。劉志購得上開挖土機後，遂載
    運至苗栗縣竹南鎮○○里○○路1083號之「大埔汽車商行」
    ，委託不知情之「大埔汽車商行」負責人李宏義，欲以31萬
    元之代價出售。李宏義遂將該挖土機置於「大埔汽車商行」
    道路旁待售。嗣同年6 月2 日下午5 時10分許，為邱秀寬之
    夫陳憲輝途經該處時發現，而報警查獲上情。因認被告郭振
    昌涉有刑法第349 條第2 項牙保贓物罪嫌；被告劉志則涉
    有同條項之故買贓物罪嫌。
二、按犯罪事實應依證據認定之，無證據不得認定犯罪事實；不
    能證明被告犯罪者，應諭知無罪之判決，刑事訴訟法第154
    條第2 項、第301 條第1 項分別定有明文。又認定不利於被
    告之事實，須依積極證據，苟積極證據不足為不利於被告事
    實之認定時，即應為有利於被告之認定，更不必有何有利之
    證據。再且事實之認定，應憑證據，如未能發現相當證據，
    或證據不足以證明，自不能以推測或擬制之方法，據為裁判
    之基礎，最高法院分別著有30年上字第816 號、40年臺上字
    第86號判例可資參照。
三、公訴意旨認被告郭振昌涉有牙保贓物罪嫌；被告劉志涉有
    故買贓物罪嫌，無非係據被告郭振昌供承介紹被告劉志向
    林秀銘購買上開挖土機，並收受劉志2 萬元之傭金；被告
    劉志供承經被告郭振昌之介紹，向林秀銘以18萬5 千元之
    代價購買上開挖土機，並支付2 萬元傭金予郭振昌，且委託
    證人李宏義欲以31萬元之代價出售，以及告訴人「雄輝企業
    社」即邱秀寬之告訴代理人陳憲輝之指述、AAＺ000000000號
    進口報單、讓渡證書、汽車買賣合約書、現場相片6 張，以
    及陳憲輝領回上開挖土機所開立之贓物認領保管單為據。惟
    訊據被郭振昌、劉志均堅決否認知悉上開挖土機係贓物，
    並無牙保與故買贓物之犯意等語。本院經查：
  (一)被告郭振昌辯稱：伊認識林秀銘本人，且林秀銘有出示讓渡
    證書及身分證件，經核對林秀銘之身分證件無誤，始介紹被
    告劉志向林秀銘購買上開挖土機，事後取得成交價約一成
    之傭金，係屬合理等語。此經核與卷內97年3 月10日林秀銘
    與曾德生簽訂之讓渡書（偵卷第53頁）及林秀銘本人之國民
    身分證正反面影本（偵卷第54頁）相符，且林秀銘確有其人
    ，亦有卷附之個人戶籍資料（完整姓名）查詢結果及個人戶
    籍及相片影像資料查詢結果可按，並非子虛烏或被告所杜撰
    且無法查證之人。足證被告郭振昌所辯，伊依據林秀銘有出
    示挖土機之來源證明，主觀上並不知道該挖土機係贓物，應
    屬實在。
  (二)被告劉志辯稱：伊認識介紹人即被告郭振昌，且林秀銘有
    出示讓渡書，並簽立汽車買賣合約書，經核對其人無誤，並
    不知道上開挖土機是贓物乙節。此除有上開讓渡證書、林秀
    銘國民身分證影本外，復有被告劉志與林秀銘所簽立之汽
    車買賣合約書影本（偵卷第55頁）在卷可資佐憑可證。再被
    告果若明知上開挖土機係贓物，則為避免遭人發現，勢必於
    購得挖土機後立即著手改變外觀，豈敢未經改造即隨意委託
    他人擺放於路旁待售，等待失主前來指認。然被告劉志於
    99年4 月24日購得上開挖土機後，隨即於同月底委託證人李
    宏義託售，並未改造，亦據證人李宏義於警詢中證述綦詳，
    復有卷附挖土機照片6 幀可佐，足徵被告劉志所辯，並不
    知道上開挖土機係贓物，應屬實在。
  (三)至公訴意旨所舉以下之證據：(1)被告郭振昌有收取2 萬元之
    傭金乙節，此核被告劉志購買上開挖土機之價格18萬5 千
    元，約莫係成交價一成之傭金，此種介紹買賣之居間行為，
    民法第568 條第1 項亦明定居間人可請求報酬，且屬社會常
    情，其所獲得之報酬亦非顯不合理。(2)AAＺ000000000號進口
    報單，則僅能證明上開挖土機之進口事實。(3)讓渡證書僅能
    證明林秀銘向曾德生購買上開挖土機。(4)汽車買賣合約書，
    僅能證明被告劉志向林秀銘購得上開挖土機。(5)現場相片
    6 張、贓物認領保管單，亦僅能證明上開挖土機之現狀與證
    人陳憲輝領回挖土機之事實。上揭證據均無從證明被告二人
    主觀上對上開挖土機有贓物之認識，自不待言。
  (四)另公訴意旨認：(1)依證人陳憲輝之指述，上開挖土機現值80
    萬元，被告劉志以低於市價之18萬5 千元購得，又欲以31
    萬元之代價售出，顯不相當。(2)挖土機有噴漆塗抹公司名稱
    、被告劉志自己連合夥人之真實姓名亦不清楚，僅知道綽
    號「長腳」等情，即足以推斷被告二人確有贓物之認識云云
    ，無非僅係臆測之詞。是本件積極證據既不足以證明被告二
    人主觀上對上開挖土機有贓物之認識，參照首揭最高30年上
    字第816 號、40年臺上字第86號判例之意旨，自不能僅憑推
    測之方法，據為被告二人犯罪事實之認定。
四、綜上所述，本件公訴意旨所舉之證據，均不足以證明被告郭
    振昌有牙保贓物、被告劉志有故買贓物之犯意。此外，復
    查無其他積極證據足資證明被告二人涉有公訴意旨所指訴之
    牙保贓物與故買贓物犯行，揆諸首揭說明，自應為被告二人
    均為無罪之諭知。
據上論斷，應依刑事訴訟法第301 條第1 項，判決如主文。
本案經檢察盧美如到庭執行職務。
中    華    民    國  100     年    8     月    11    日
                  刑事第三庭  審判長法  官  柳章峰
                                    法  官  顏苾涵
                                    法  官  陳文貴
以上正本證明與原本無異。
如不服本判決應於收受判決後10日內向本院提出上訴書狀，並應
敘述具體理由。其未敘述上訴理由者，應於上訴期間屆滿後20日
內向本院補提理由書( 均須按他造當事人之人數附繕本) 「切勿
逕送上級法院」。告訴人或被害人如對本判決不服者，應具備理
由請求檢察官上訴，其上訴期間之計算係以檢察官收受判決正本
之日期為準。
                                    書記官  陳玲君
中    華    民    國  100     年    8     月    11    日